臺灣高雄地方法院刑事判決　　　　　　　　　　　　　九十一年度交訴字第二二號
　　公　訴　人　臺灣高雄地方法院檢察署檢察官
　　被　　　告　乙○○○
　　選任辯護人　謝嘉順
右列被告因過失致死案件，經檢察官提起公訴（九十年度偵字一一三六三、一二八四
六號），本院判決如左：
    主  文
乙○○○因過失致人於死，處有期徒刑柒月；又駕駛動力交通工具，致人於死而逃逸
，處有期徒刑捌月。應執行有期徒刑壹年貳月。均緩刑參年。
    事  實
一、乙○○○考領有普通自小客車駕駛執照，於民國九十年四月三日上午某時許，駕
    駛不知情之陳智清所有車牌號碼Ｓ三—五一四三號自小客車，沿劃分有快、慢車
    道各一之高雄市鼓山區○○○路，由北往南方向行駛於快車道（並無禁行機車之
    標誌、標線）上，於同日上午六時五十分許，行經該路三二七號前時，適前方有
    陳君騎乘車牌號碼ＯＯＩ—０七二號重型機車，亦同向行駛於該路段快車道上，
    乙○○○本應注意車前狀況（起訴書贅載「及兩車併行之間隔」），並隨時採取
    必要之安全措施，及欲超越同一車道之前車時，需先按鳴喇叭二單響或變換燈光
    一次，待前行車減速靠邊或以手勢或亮右方向燈表示允讓後，後行車始得超越，
    超越時應顯示左方向燈並於前車左側保持半公尺以上之間隔超過，行至安全距離
    後，再顯示右方向燈駛入原行路線，而依當時情形，直路、天候陰但日間自然光
    線良好、路面乾燥、無缺陷、視距良好，並無不能注意之情事，竟疏未注意車前
    狀況，亦未待前方陳君所駕機車靠右或以手勢、亮燈表示允讓即貿然超車，且未
    保持超車之安全間隔，致乙○○○所駕車輛之右後車身加油蓋處擦撞及陳君之機
    車左車身，陳君因而人車倒地，受有頭部左額處四×四公分之挫傷、左眼眶瘀血
    、左膝部一×一公分、二×二公分挫傷、左外踝部四×三公分之挫傷、右膝部三
    ×三公分挫傷、右手掌背部五×三公分挫傷及顱內出血等傷害，詎乙○○○明知
    已肇事致人受傷，竟未下車察看即行逃逸，且經駕車在後目睹上開事故發生經過
    之甲○○多次鳴按喇叭示意其停車，仍離去不顧，嗣陳君經送往高雄醫學院附設
    中和紀念醫院急救後，延至同年月九日上午七時十五分許仍因顱內出血而不治死
    亡。而依甲○○提供其所記下乙○○○所駕車輛之車牌號碼，警方始循線查知上
    情。
二、案經高雄市政府警察局鼓山分局移送臺灣高雄地方法院檢察署檢察官偵查起訴。
    理  由
一、訊據被告乙○○○對於右揭過失致死及肇事逃逸之犯罪事實坦承不諱，核與被害
    人之女陳怜臻、被害人之妻丙○○分別指訴之情節相符，核與證人甲○○（目擊
    證人）、吳金湖、黃順惠（以上二人為汽車保養場人員）分別證述之情節均相符
    合，並有高雄市○○○○○道路交通事故調查報告表一份，肇事汽車與被害人機
    車之受損相片與現場相片多紙附卷可稽。再按，汽車駕駛人本應注意車前狀況，
    並隨時採取必要之安全措施，及欲超越同一車道之前車時，需先按鳴喇叭二單響
    或變換燈光一次，待前行車減速靠邊或以手勢或亮右方向燈表示允讓後，後行車
    始得超越，超越時應顯示左方向燈並於前車左側保持半公尺以上之間隔超過，行
    至安全距離後，再顯示右方向燈駛入原行路線，道路交通安全規則第九十四條第
    三項、第一百零一條第三款、第五款分別定有明文。被告考領有普通自小客車之
    駕駛執照，自應知悉上揭規定，而依當時狀況又無不能注意之情形，竟疏未注意
    之而貿然超車，再觀諸道路交通事故調查報告表之現場圖，本件事故撞擊點乃位
    於高雄市○○○路三二七號前之南向快車道上，而當時兩車乃同向行駛於該車道
    上，參以兩車之車損相片，可知被告所駕車輛係右後車身加油蓋處擦撞陳君所駕
    機車之左車身，益足證被告於超車時確未保持半公尺以上之安全間隔因而擦撞陳
    君之機車，致肇生本件車禍，是被告就本件車禍之發生顯有過失甚明。又公訴人
    認被告之過失行為尚包含「未注意兩車併行之間隔」一節，惟如前所述，被告之
    過失情形之一係於超車時未保持超車安全間隔，自與單純兩車併行時未保持適當
    併行間隔之情形相異，且公訴人於起訴書事實欄亦已認定被告係於超車時右後車
    身撞及機車等情，是公訴人此部分意旨容有未洽，應予更正敘明。至被告另辯稱
    ：被害人當時騎機車行駛於快車道上，故應與有過失一節，經查，「重型機器腳
    踏車在已劃分快慢車道之道路，應依標誌或標線之規定行駛，無標誌標線者，得
    在快慢車道行駛」，道路交通安全規則第九十九條第一項第二款定有明文，而肇
    事地點之高雄市鼓山區○○○路北往南方向快車道，並未設有任何禁行機車之標
    誌、標線，亦即被害人騎乘重型機車本得行駛於該處快車道上，是本院尚難認被
    害人就本件車禍事故具有過失，況被害人縱與有過失，亦不因而解免被告過失致
    死之罪責，是被告前開辯解與其本案犯行之成立無涉，應予敘明。再者，被害人
    陳君因本件車禍不治死亡之事實，業經檢察官督同法醫師相驗明確，制有勘驗筆
    錄、相驗屍體證明書、驗斷書各一紙在卷足憑，是被告未盡前開注意義務以致肇
    事，與被害人之死亡結果間，顯有相當因果關係。綜上所述，本案事證已臻明確
    ，被告之右揭犯行堪以認定。
二、核被告所為，係犯刑法第二百七十六條第一項過失致人於死罪及第一百八十五條
    之四之肇事致人於死而逃逸罪。其所犯上開二罪，乃犯意各別，行為相異，應予
    分論併罰。審酌被告駕車過失肇事致被害人死亡，且肇事後逃逸之犯行惡性重大
    ，若非因有證人甲○○目睹肇事經過並記下車號，恐將無從追查本件車禍肇事者
    ，並可能因而導致被害人家屬求償無門之結果，惟念其前未曾受有期徒刑以上刑
    之宣告（無任何犯罪前科），有台灣高雄地方法院檢察署刑案資料查註紀錄表、
    臺灣高雄地方法院被告院內索內索引卡紀錄表及臺灣高等法院被告全國前案紀錄
    表各一紙附卷可參，素行良好，又犯後坦承犯行，態度良好，並已與被害人家屬
    達成民事和解，有和解書一紙可參（附於本院九十一年四月三十日審判筆錄後）
    等一切情狀，分別量處如主文所示之刑，並定其應執行之刑。又被告未曾受有期
    徒刑以上刑之宣告，已如前述，考量其犯後坦承犯行，並已與被害人家屬達成民
    事和解，經此偵審程序，當知所警惕，諒無再犯之虞，本院認所宣告之刑以暫不
    執行為適當，爰均併予宣告緩刑三年，以勵自新。
據上論斷，應依刑事訴訟法第二百九十九條第一項前段、刑法第二百七十六條第一項
、第一百八十五條之四、第五十一條第五款、第七十四條第一款、罰金罰鍰提高標準
條例第一條前段，判決如主文。
本案經檢察官何景東到庭執行職務。
中      華      民      國      九十一      年     五      月   十四    日
                                  臺灣高雄地方法院交通法庭
                                        法  官  周玉群
右正本證明與原本無異。
如不服本判決，應於判決送達後十日內，向本院提出上訴狀。
                                        書記官  陳瓊芳
中      華      民      國      九十一      年     五      月   十四    日
附錄本案論罪科刑法條：
中華民國刑法第二百七十六條第一項（過失致死罪）：
  因過失致人於死者，處二年以下有期徒刑、拘役或二千元以下罰金。
刑法第一百八十五條之四：
  駕駛動力交通工具肇事，致人死傷而逃逸者，處六月以上五年以下有期徒刑。
